【裁判字號】    97,交聲,118
【裁判日期】    970723
【裁判案由】    違反道路交通管理處罰條例
【裁判全文】
臺灣宜蘭地方法院交通事件裁定         97年度交聲字第118號
移送機關    交通部公路總局臺北區監理所宜蘭監理站
異  議  人  甲○○
上列異議人因違反道路交通管理處罰條例案件，對於交通部公路
總局臺北區監理所宜蘭監理站於民國97年2月3日所為之處分（宜
監字第裁43-Q00000000號），聲明異議，本院裁定如下：
    主  文
原處分撤銷。
甲○○不罰。
    理  由
一、移送機關處分意旨略以：異議人於民國97年2月3日晚間9時
    44分許駕駛車牌號碼IN-7383號自用一般小貨車，行經泰雅
    大橋東端處，在限速時速40公里之路段，超速以時速55公里
    速度行駛，宜蘭縣政府警察局三星分局四季派出所以測速器
    測獲後掣單逕行舉發，爰依道路交通管理處罰條例第40條裁
    處新台幣（以下同）1,600元之罰鍰。
二、異議意旨略以：舉發員警於舉發當天攔檢填具編號宜警交字
    第Q00000000號之舉發違反道路交通管理事件通知單（下稱
    違規通知單），其上之違規時間、應到案日期及填單日期均
    不正確，且當時異議人車速為時速49公里，並無超速之違規
    事實等語。
三、經查，異議人固不否認駕駛上開車輛於舉發時間行經舉發地
    點，惟否認有超速的違規行為，並辯稱：伊遭舉發違規時間
    應係民國97年2月3日晚間9時44分，但舉發員警林森田攔檢
    當場開具之違規通知單，卻將違規時間與填單日期分別誤繕
    為民國97年1月3日晚間9時44分、民國97年1月3日，並連同
    將應到案日期錯誤填具為民國97年1月18日。本件舉發員警
    林森田亦到院結證稱：本件是97年2月3日執勤，當天伊在泰
    雅橋看到1部車是超速為55公里，伊在橋端直接做攔檢的動
    作，由伊本人開單，當時伊是想到農曆的日期，所以開成1
    月，事實上當時是2月份，伊回派出所罰單要送分局交通組
    時，才發現日期開錯了，伊在呈送單子內將開錯日期更正並
    蓋職章，但更正後並無通知異議人等語（參見本院卷第25頁
    97 年6月12日訊問筆錄）。復有員警原先開具之違規通知單
    與其後更正之違規通知單附卷可稽（本院卷第7、9頁）。是
    舉發員警填具違規通知單上關於「違規時間」、「開單時間
    」、「應到案日期」」均有所違誤之事實明確。
四、按交通勤務警察係依法令稽查舉發違反道路交通管理處罰條
    例所列之違規事實，其係依法就公法上具體事件，所為之公
    權力措施，而對外發生法律效果之單方行為，故舉發通知單
    本質為行政處分，惟舉發通知單並不當然發生處分效力，違
    反義務之行為人除認其行為確與舉發事相符，且自動繳納罰
    鍰外，若不服舉發事實，依道路交通管理處罰條例第9條第1
    項規定，於接獲通知書15日內向處罰機關陳述意見，是以舉
    發通知書仍須待公路主管機關裁決後，才形成處分效力，是
    舉發通知書其性質為一暫時性行政處分。又違反道路交通管
    理處罰條之行為，其處以罰鍰為一行政秩序罰，乃廣義之行
    政處分，故行政程序法揭櫫之依法行政、內容明確等原則皆
    有適用。本件舉發員警所填載之違規通知單上關於「違規時
    間」、「開單時間」、「應到案日期」均記載錯誤，而以本
    件異議人係當場為警攔查開單舉發，關於「違規時間」、「
    開單時間」記載之明顯錯誤，異議人當可明顯辨識，但關於
    「應到案日期」記載之錯誤，本件違規通知單上「應到案日
    期」記載為97年1月18日，本件違規時間為97年2月3日，則
    無法使人於客觀上明瞭確實應到案日期為何。依道路交通管
    理處罰條例第9條第1項規定：「本條例所定罰鍰之處罰，受
    處罰人接獲違反道路交通管理事件通知單後，於十五日內得
    不經裁決，逕依第九十二條第三項之罰鍰基準規定，向指定
    之處所繳納結案；不服舉發事實者，應於十五日內，向處罰
    機關陳述意見；其不依通知所定期限前往指定處所聽候裁決
    ，且未依規定期限繳納罰鍰結案或向處罰機關陳述意見者，
    處罰機關得逕行裁決之。」且依違反道路交通管理事件統一
    裁罰基準及處理細則對於交通違規事件，於應到案前自動繳
    納罰款、到案聽候裁決、及逾應到案時間後裁決等情形，設
    有分級處罰之規定。是到案日期誤繕有使受處分人無法於裁
    決期前自動繳納罰款，及到案陳述意見，或未到場聽候裁決
    而受加重處罰之可能，影響當事人權益甚劇。本件異議人收
    受違規通知單所載之到案日期對異議人係事實上不可能，為
    違法行政處分。本件舉發員警於更正日期後未再行通知受處
    分人，是其舉發程序顯有違誤，原處分機關未察，並遽予裁
    罰，尚有未洽，本件異議為有理由，原處分應予撤銷，爰裁
    定如主文所示。
五、據上論斷，應依道路交通案件處理辦法第20條前段，裁定如
    主文。
中    華    民    國    97    年    7     月    23    日
                  交通法庭法  官  辜漢忠
以上正本證明與原本無異。
如不服本裁定，應於裁定送達後5日內，向本院提出抗告狀。（
應附繕本）
                          書記官  許麗汝
中    華    民    國    97    年    7     月    23    日


司法院資訊處製作；財團法人民間司法改革基金會備份。
